【裁判字號】    99,訴,70
【裁判日期】    990210
【裁判案由】    公共危險
【裁判全文】
臺灣高雄地方法院刑事判決                99年度訴字第70號
公  訴  人  臺灣高雄地方法院檢察署檢察官
被      告  乙○○
上列被告因公共危險案件，經檢察官提起公訴（98年度偵字第
29201 號），本院判決如下：
    主  文
乙○○共同犯妨害公眾往來安全罪，累犯，處有期徒刑伍月，如
易科罰金，以新臺幣壹仟元折算壹日。
    事  實
一、乙○○前因傷害案件，經臺灣高等法院高雄分院以97年度上
    更一字第38號判處有期徒刑10月確定，復經該院於民國97年
    7 月9 日以97年度聲減字第373 號裁定減為有期徒刑5 月確
    定，並於97年7 月29日易科罰金執行完畢。詎猶不知悔改，
    於98年5 月30日凌晨4 時12分許，騎其姊郭怡青所有車牌號
    碼M5W-285 號之機車外出，行經高雄市○○路與熱河街口，
    遇有共乘約四、五十部汽、機車之真實姓名年籍不詳之成年
    人以集結車輛、併排佔據雙向車道方式行駛，竟與上開之人
    共同基於以上開方法致生公眾往來危險之犯意，加入該車隊
    行列，沿高雄市○○區○○街往西行駛，途中經過熱河二街
    與博愛路、重慶街、天津街、哈爾濱街、嫩江街、漢口街口
    ，以此方式致生公眾往來交通之危險。嗣警調閱各路口監視
    錄影光碟，循線查悉上情。
二、案經高雄市政府警察局甲○○○分局移送臺灣高雄地方法院
    檢察署檢察官偵查起訴。
    理  由
一、按被告以外之人於審判外之陳述，雖不符刑事訴訟法第159
    條之1 至之4 等4 條之規定，而經當事人於審判程序同意作
    為證據，法院審酌該言詞陳述或書面陳述作成時之情況，認
    為適當者，亦得為證據；又當事人、代理人或辯護人於法院
    調查證據時，知有刑事訴訟法第159 條第1 項不得為證據之
    情形，而未於言詞辯論終結前聲明異議者，視為有前項之同
    意，同法第159 條之5 定有明文。本案下列所引用之供述及
    非供述證據，業經本院依法踐行調查證據程序，公訴人、被
    告均不爭執各該證據之證據能力，且迄本院言詞辯論終結前
    未就上開證據之證據能力聲明異議，又查無依法應排除其證
    據能力之情形，是後述所引用證據之證據能力均無疑義，依
    法自有證據能力，均得作為本案證據，先予敘明。
二、訊據被告乙○○對於其於上開時地騎上開機車外出，並行經
    上開地點等情，固坦承不諱，惟矢口否認有何妨害公眾往來
    安全犯行，辯稱：伊係小港餐飲學校旁之運輸公司之司機，
    因當日上午8 點伊要到台中交貨，伊乃於當日凌晨自住處出
    發欲至公司，伊當日4 時12分許行經上開地點巧遇飆車族，
    但並無與之共同飆車云云。經查：
  (一)被告於98年5 月30日凌晨4 時12分許，騎其姊郭怡青所有車
    牌號碼M5W-285 號之機車外出，行經高雄市○○路與熱河街
    口，沿高雄市○○區○○街往西行駛，途中經過熱河二街與
    博愛路、重慶街、天津街、哈爾濱街、嫩江街、漢口街口之
    事實，業據被告坦承不諱（見本院審訴卷第14頁、第15頁、
    本院訴字卷第14頁正、背面），核與證人郭怡青於警詢之證
    述相符，並有車號M5W-285 號車籍查詢資料1 份（見警卷第
    15 頁 ）、照片159 張（見警卷第16頁至第96頁）、高雄市
    政府警察局舉發違反道路交通管理事件通知單1 份（見警卷
    第98 頁 ），及經本院於99年2 月4 日勘驗98年5 月30日4
    時許熱河街沿線監視器錄影光碟內容（見偵卷外放證物袋）
    之勘驗筆錄（本院訴字卷第11頁背面至第12頁背面）可證，
    堪認為真實。
  (二)被告於上開時地騎行經高雄市○○路與熱河街口，遇有共乘
    約四、五十部汽、機車之真實姓名年籍不詳之成年人以集結
    車輛、併排佔據雙向車道方式行駛，即加入該車隊行列，沿
    高雄市○○區○○街往西行駛，途中經過熱河二街與博愛路
    、重慶街、天津街、哈爾濱街、嫩江街、漢口街口之事實，
    有照片159 張（見警卷第16頁至第96頁），並經本院勘驗98
    年5 月30日4 時許熱河街沿線監視器錄影光碟（見偵卷外放
    證物袋）錄影內容為：「1 、錄影地點：博愛路口與熱河二
    街口（向西）所攝：大約在4 時12分46秒許先有1 台車號
    8GU-213 號機車行駛而過，4 時12分50秒左右陸陸續續有機
    車行駛過博愛路口與熱河街口，從錄影影像觀之，部分機車
    可辨識車牌、部分以物品如口罩遮住車牌，約在4 時13分06
    秒，車號M5W-285 號重機車在車號L6R-552 號機車左後方並
    行駛於熱河街汽車道上，往西方向前進，陸續有6 台機車及
    一台汽車通過路口。2 、錄影地點：重慶街口與熱河二街口
    （向西）所攝：4 時13分02秒許，多台機車形成一群行駛及
    佔據於熱河街口汽車道上，4 時13分13秒時M5W-285 號機車
    出現於畫面中，約於4 時13分14秒許，汽車道上駛來一輛車
    號0675-JJ 號白色汽車，而身著白色外套男子、車號
    M5W-285 號重機車行駛於該輛白色汽車（0675-JJ ）右內側
    ，同時白色汽車（0675-JJ ）左方並有一輛車號7633-WS 號
    汽車行駛於對向車道一併往西方向行駛。後方仍有機車及汽
    車數台一起往西方向前進，並佔據熱河街口車道，過程時間
    至4 時13分40秒許。3 、錄影地點：天津街口與熱河二街口
    （向西）所攝：大約在4 時13分02秒許有機車快速行駛於對
    向車道而過路口，並陸續有無法辨識車牌號碼機車成群佔據
    車道朝西方向前進，車號0675-JJ 白色汽車於4 時13分22
    秒許經過該路口，4 時13分23秒至24秒許，車號M5W-285 號
    重機車行駛於一台深色汽車右內側，後方並有以一群約有2
    、3 台機車或一台汽車及2 、3 台機車為單位，佔據車道向
    西行駛而去。4 、錄影地點：哈爾濱街口與熱河二街口（向
    西）所攝：約在4 時13分10秒許有1 、2 台機車行駛於熱河
    街向西方向汽車道上，在4 時13分21秒許有一群遮住車牌之
    機車行駛過路口，4 時13分36秒許，車號ZK-9058 號汽車行
    駛於雙黃線上，右後方為車號M5W-285 號重機車，陸續有汽
    車及機車通過，時間過程至4 時14分。5 、錄影地點：嫩江
    街口與熱河二街口（向西）所攝：4 時13分17秒許有2 台機
    車行駛而過路口，4 時13分25秒許大量遮住車牌之機車接續
    通過十字路口，4 時13分47秒只有車號M5W-285 號重機車行
    駛過路口，陸續有汽車及機車成群通過。6 、錄影地點：漢
    口街口與熱河二街口（向西）所攝：約在4 時13分30秒許開
    始有機車通過，4 時13分38秒許遮住車牌之機車成群而過，
    約在4 時13分56秒有一台車號ZK-9058 號白色汽車往西行駛
    ，4 時13分57秒路口攝影機拍攝到車號M5W-285 號重機車騎
    過，陸續有汽車及機車通過。」（本院訴字卷第11頁背面至
    第12頁背面）可證，足以認定。
  (三)被告雖辯稱：伊係小港餐飲學校旁之運輸公司之司機，因當
    日上午8 點伊要到台中交貨，伊乃於當日凌晨自住處出發欲
    至公司，伊當日沿博愛路往南走，飆車族則沿博愛路北往南
    的方向，因當時飆車族佔據博愛路橋，伊仍轉至熱河街，而
    行經上開地點，但並無與之共同飆車云云。然被告既明知該
    飆車車隊群聚、併排行駛，竟不予放慢速度遠離該車隊，或
    轉至其他無飆車族行駛之道路，顯與一般經驗法則有違。且
    就上開監視器有錄影光碟所能夠辨認被告騎車影像之部分觀
    之，被告至少與上開車隊共同沿熱河二街自「博愛路口」騎
    至「漢口街口」，途經至少6 個大路口；又被告與上開車隊
    所共騎之時間，就上開監視器有錄影光碟所能夠辨認被告騎
    車影像之部分，至少自當日4 時13分6 秒至當日4 時13分57
    秒，被告與上開車隊共騎之時間至少達51秒之久。由此可見
    ，被告與上開車隊共騎之距離、時間均非甚短，被告顯係基
    於共同以前揭方式致生公眾往來危險之犯意而共騎，而非如
    其所辯僅是上班途中巧遇飆車族而已。且被告當日倘係欲自
    其重和路住處至小港餐飲學校旁之公司上班，則被告直行博
    愛路即可，何需轉到熱河二街。又當時博愛路橋上是否如被
    告所述被飆車族佔據，並無證據，然當時熱河二街佈滿飆車
    族乙節，卻有98年5 月30日4 時許熱河街沿線監視器錄影光
    碟內容（見偵卷外放證物袋、本院訴字卷第11頁背面至第12
    頁背面）可證，則被告所辯倘欲「躲避」博愛路橋上之飆車
    族，竟反而轉到熱河二街，顯非事實。被告顯係明知飆車車
    隊於熱河二街上飆車，而特地騎至熱河二街與之共騎。況被
    告於警詢時辯稱：其當日係欲至六合夜市吃消夜云云，與其
    於本院審理時辯稱：其當日係欲至小港餐飲學校旁之公司上
    班云云，前後矛盾，益證被告所辯，並非實在。
  (四)綜上所述，本案事證明確，被告所辯，不足採信，其犯行堪
    以認定，應依法論科。
三、按刑法第185 條第1 項之以他法致生往來之危險罪之「他法
    」，係指除損壞、壅塞以外，其他凡足以妨害公眾往來通行
    之方法皆是，以併排競駛或一前一後飆車之方式在道路上超
    速行車，易失控撞及道路上之其他人、車或路旁建物，自足
    生交通往來之危險，自係上開法條之他法（最高法院94年度
    臺上字第2863號判決意旨參照）。刑法第185 條第1 項之以
    他法致生往來之危險罪之他法，係指除損壞、壅塞以外，其
    他凡足以妨害公眾往來通行之方法皆是，以併排競駛或一前
    一後飆車之方式在道路上超速行車，易失控撞及道路上之其
    他人、車，當足生交通往來之危險，自係上開法條之他法。
    又行車速度，應依速限標誌或標線之規定，道路交通安全規
    則第93條第1項定有明文。所謂飆車，一般係指於某一路段
    超越最高時速限制，而以高速疾馳，以一前一後或併排方式
    為之，而造成公眾往來危險之狀態之意，為眾所共知，故多
    人於道路上高速競駛之行為，自非不得歸納入刑法第185 條
    第1 項「以其他方法致生往來危險」（最高法院77年度台上
    字第2459號判決參照）」。是核被告所為，係犯刑法第185
    條第1 項妨害公眾往來安全罪。次按意思之聯絡並不限於事
    前有所謀議，即僅於行為當時有共同犯意之聯絡者，亦屬之
    ，且其表示之方法，亦不以明示通謀為必要，即相互間有默
    示之合致，亦無不可；又共同正犯之意思聯絡，原不以數人
    間直接發生者為限，即有間接之聯絡者，亦包括在內，最高
    法院73年台上字第2364號、77年台上字第2135號判例意旨參
    照。本件被告參與飆車時，與其他參與飆車之人，均明知飆
    車行為之造成妨害公眾往來安全，須多人齊一為之，則彼等
    均在場可共見共聞其行徑之嚴重性，仍一意為之，自有合同
    意思，並互相利用他人之行為，是以被告與其他多名真實姓
    名年籍不詳之機車成年騎士間，就前開飆車之行為，互有犯
    意聯絡與行為分擔，應依刑法第28條均論以共同正犯。又被
    告有如事實欄所述之前科，有台灣高等法院被告前案紀錄表
    在卷可查，是其前受有期徒刑執行完畢後，5 年內故意再犯
    本件法定刑為有期徒刑以上刑之罪，為累犯，應依刑法第47
    條第1 項規定加重其刑。爰審酌被告明知飆車行為嚴重危害
    路上人車來往之安全，仍加入競飆，對道路交通往來之安全
    危害甚鉅，且飆車潛藏引起公安事故危機，造成實害之案例
    所在多有，飆車之囂張及破壞社會治安之行徑，為社會大眾
    所厭惡，警方為取締飆車行為，常需動用大批優勢警力來遏
    阻，耗費警力並徒增社會成本，行為實屬可議，及其犯罪之
    動機、目的、智識程度、生活狀況等一切情狀，量處如主文
    所示之刑，並諭知易科罰金之折算標準。
據上論斷，應依刑事訴訟法第299 條第1 項前段，刑法第28條、
第185 條第1 項、第47條第1 項、第41條第1 項前段，刑法施行
法第1 條之1 ，判決如主文。
本案經檢察官丙○○到庭執行職務。
中    華    民    國    99    年    2     月    10    日
                  刑事第二庭    審判長法  官  吳進寶
                                      法  官  李昆南
                                      法  官  施盈志
以上正本證明與原本無異。
如不服本判決應於收受送達後10日內向本院提出上訴書狀，並應
敘述具體理由；如未敘述上訴理由者，應於上訴期間屆滿後20日
內向本院補提理由書（均須按他造當事人之人數附繕本）「切勿
逕送上級法院」。
中    華    民    國    99    年    2     月    10    日
                                     書記官  林雅婷
附錄本判決論罪之法條：
中華民國刑法第185條
（妨害公眾往來安全罪）
損壞或壅塞陸路、水路、橋樑或其他公眾往來之設備或以他法致
生往來之危險者，處5年以下有期徒刑，拘役或5百元以下罰金。
因而致人於死者，處無期徒刑或 7 年以上有期徒刑。致重傷者，
處3年以上10年以下有期徒刑。
第 1 項之未遂犯罰之。

司法院資訊處製作；財團法人民間司法改革基金會備份。
